臺灣高等法院臺中分院刑事判決
110年度上訴字第1208號
上  訴  人  
即  被  告  林憶新


選任辯護人  周仲鼎律師（法扶律師）
上列上訴人即被告因毒品危害防制條例等案件，不服臺灣臺中地
方法院110年度訴字第75號，中華民國110年5月6日第一審判決（
起訴案號：臺灣臺中地方檢察署109年度偵字第15298號），提起
上訴，本院判決如下：
    主    文
上訴駁回。
林憶新均緩刑伍年，並應於本判決確定之日起貳年內，向公庫支
付新臺幣拾萬元，及於緩刑期內向指定之政府機關、政府機構、
行政法人、社區或其他符合公益目的之機構或團體，提供貳佰小
時之義務勞務。緩刑期間付保護管束。
    犯罪事實
一、林憶新明知第二級毒品甲基安非他命為毒品危害防制條例第
    2條第2項第2款規定之第二級毒品，不得非法持有、販賣、
    轉讓，又甲基安非他命並經行政院衛生署公告為禁藥，不得
    轉讓。詎意圖營利，分別基於販賣第二級毒品甲基安非他命
    之犯意，以其所有之0000000000號行動電話作為販毒之聯絡
    工具，先後於如附表一所示時間、地點，以如附表一所示之
    價格及行為方式，販賣如附表一所示數量之甲基安非他命與
    張佑瑋。又分別基於轉讓禁藥甲基安非他命之犯意，於如附
    表二所示時間、地點，以如附表二所示之行為方式，轉讓如
    附表二所示數量之甲基安非他命與陳麗婷。嗣經警於民國10
    9年5月12日19時15分起至同日19時20分許止，經林憶新同意
    後，在臺中市○區○○○街00號前對其搜索並扣得如附表三所示
    之物而查獲上情。
二、案經臺灣臺中地方檢察署檢察官指揮臺中市政府警察局豐原
    分局偵查起訴。
    理  由
壹、證據能力方面：
　　按被告以外之人於審判外之陳述，雖不符刑事訴訟法第159
    條之1至之4之規定，而經當事人於審判程序同意作為證據，
    法院審酌該言詞陳述或書面陳述作成時之情況，認為適當者
    ，亦得為證據。當事人、代理人或辯護人於法院調查證據時
    ，知有第159條第1項不得為證據之情形，而未於言詞辯論終
    結前聲明異議者，視為有前項之同意，同法第159條之5定有
    明文。本件上訴人即被告林憶新（下稱被告）及其辯護人等
    ，就本判決所引用下列各項屬於被告以外之人於審判外陳述
    之證據，均未於辯論終結前聲明異議，本院審酌前開證據作
    成或取得之狀況，並無非法或不當取證之情事，認為適當而
    均得以作為證據，是依上開規定，認得作為本案證據。
貳、認定犯罪事實所憑證據及理由：
一、上開犯罪事實，業據被告坦承不諱（見偵卷第29至39、165
    至168頁、180至181頁；原審卷第65、110至111頁，本院卷
    第92至93頁），並經證人張佑瑋（見偵卷第45至47、181、2
    01至205頁）、陳麗婷（見偵卷第53至58頁）證述明確，復
    有指認犯罪嫌疑人紀錄表、自願受搜索同意書、臺中市政府
    警察局豐原分局搜索扣押筆錄、扣押物品目錄表、衛生福利
    部草屯療養院109年6月17日草療鑑字第1090600261號鑑驗書
    各1份（見偵卷第49至51、81至93、241頁）、現場暨扣押照
    片10張、LINE對話紀錄翻拍照片7張（見偵卷第127至145頁
    ）附卷可查，並有如附表三所示之物扣案可證，足認被告自
    白與事實相符，應予採信。
二、按販賣毒品之所謂販賣行為，係行為人基於營利之目的，而
    販入或賣出毒品而言。販賣毒品者，其主觀上須有營利之意
    圖，且客觀上有販賣之行為，即足構成，至於實際上是否已
    經獲利，則非所問。即於有償讓與他人之初，係基於營利之
    意思，並著手實施，而因故無法高於購入之原價出售，最後
    不得不以原價或低於原價讓與他人時，仍屬販賣行為。必也
    始終無營利之意思，縱以原價或低於原價有償讓與他人，方
    難謂為販賣行為，而僅得以轉讓罪論處（最高法院93年度台
    上字第165號刑事判決意旨參照）。復衡近年來毒品之濫用
    ，危害國民健康與社會安定日益嚴重，治安機關對於販賣或
    施用毒品之犯罪行為，無不嚴加查緝，各傳播媒體對於政府
    大力掃毒之決心亦再三報導，已使毒品不易取得且物稀價昂
    ，苟被告上揭有償交付甲基安非他命與買受人之交易過程中
    無利可圖，縱屬至愚，亦無甘冒被取締移送法辦判處重刑之
    危險而平白從事上開毒品交易之理。再參以被告自承：伊賣
    毒品是賺自己施用的量等語（見原審卷第65頁），堪認被告
    各次販賣甲基安非他命時，確有從中獲取供己施用之毒品而
    獲有量差之利潤，顯有牟利之意圖甚明。
三、綜上所述，本案事證明確，被告犯行均堪認定，應依法論罪
    科刑。
叄、論罪科刑：
一、被告行為後，毒品危害防制條例第4條第2項已於109年1月15
    日經總統華總一義字第10900004091號令修正公布，並自公
    布後6個月即109年7月15日施行，修正後規定為：「製造、
    運輸、販賣第二級毒品者，處無期徒刑或10年以上有期徒刑
    ，得併科新臺幣1500萬元以下罰金。」修正前規定則為：「
    製造、運輸、販賣第二級毒品者，處無期徒刑或7年以上有
    期徒刑，得併科新臺幣1000萬元以下罰金。」經比較新舊法
    後，修正後規定並未較有利於被告，應依刑法第2條第1項前
    段，適用修正前規定對被告較為有利。另查被告行為後，毒
    品危害防制條例第17條第2項業於109年1月15日修正公布，
    並於同年7月15日生效施行。修正前毒品危害防制條例第17
    條第2項係規定：「犯第4條至第8條之罪於偵查及審判中均
    自白者，減輕其刑」；修正後則規定：「犯第4條至第8條之
    罪於偵查及歷次審判中均自白者，減輕其刑」，是修正後之
    規定需於「歷次」審判中均自白犯罪始得依該條規定減輕其
    刑，較修正前規定更為嚴格，經比較新舊法，應認新法規定
    並未較有利於被告之情形，而應適用被告行為時即修正前之
    毒品危害防制條例第17條第2項之規定。
二、按行為人轉讓同屬禁藥之第二級毒品甲基安非他命（未達法
    定應加重其刑之一定數量）予成年人（非孕婦），同時該當
    藥事法第83條第1項轉讓禁藥罪及毒品危害防制條例第8條第
    2項轉讓第二級毒品罪之構成要件，應依重法優於輕法之原
    則，擇較重之藥事法第83條第1項轉讓禁藥罪論處，如行為
    人於偵查及歷次審判中均自白，仍應適用毒品危害防制條例
    第17條第2項規定減輕其刑。但就量刑而言，在重法之法定
    最輕本刑較輕法之法定最輕本刑為輕時，如仍得在重法之最
    輕本刑以上、輕法之最輕本刑之下，量定其宣告刑，即有重
    法輕罰之不合理現象。因此，在別無其他減輕其刑事由時，
    量刑不宜低於輕法即毒品危害防制條例第8條第2項所規定之
    最低法定刑（按即：6個月以上有期徒刑），以免科刑偏失
    ，始符衡平（最高法院刑事大法庭109年度台上大字第1089
    號裁定、最高法院109年度台上字第1089號判決、最高法院
    刑事大法庭109年度台上大字第4243裁定參照）。本件被告
    如附表二所示無償轉讓微量甲基安非他命供已成年非孕婦之
    受讓與人（見偵卷第159頁陳麗婷個人戶籍資料）當場施用
    之行為，揆諸上揭說明，均應論以藥事法之轉讓禁藥罪。
三、核被告如附表一所示犯行，均係犯修正前毒品危害防制條例
    第4條第2項之販賣第二級毒品罪；如附表二所示犯行，均係
    犯藥事法第83條第1項之轉讓禁藥罪。被告前開分別持有甲
    基安非他命之低度行為，應各為販賣、轉讓之高度行為所吸
    收，均不另論罪。被告如附表一、二所示之犯行，各次時間
    、地點可分，顯非出於一次之決意，而係各別之犯意，應予
    分論併罰。
四、被告就附表一、二所示犯行，於偵查、原審及本院審理中均
    坦承不諱，核與修正前毒品危害防制條例第17條第2項之規
    定相符，依照前揭說明，均應依該規定減輕其刑。又本案有
    因被告之供述，循線查獲其販毒上手林清泉之情，有臺中市
    政府警察局豐原分局110年2月8日中市警豐分偵字第1100004
    577號函暨所附職務報告、臺灣臺中地方檢察署110年2月8日
    中檢增閏109偵15298字第1109016072號函暨所附職務報告各
    1份可憑（見原審卷第43至第51、53至55頁）。是被告供出
    其販毒來源，並因而查獲，就附表一所示犯行，應依毒品危
    害防制條例第17條第1項規定減輕其刑，並依法遞減輕之。
五、原審法院因認被告之罪證明確，適用刑事訴訟法第299條第1
    項前段，毒品危害防制條例第4條第2項（修正前）、第17條
    第1項、第2項（修正前）、第19條第1項，藥事法第83條第1
    項，刑法第2條第1項前段、第11條、第38條第1項、第2項、
    第38條之1第1項前段、第3項、第51條第5款、第40條之2第1
    項等規定，並以行為人之責任為基礎，審酌被告販賣第二級
    毒品、轉讓禁藥等犯行，戕害施用者之身心健康，且其不思
    以正當途徑賺取報酬，僅因一時貪念而販賣毒品，自應予相
    當之刑事非難；另斟酌被告犯罪後始終坦承犯行，並協助司
    法偵查機關查獲販毒者，顯見非無悔意之犯罪後態度，又參
    酌被告販賣毒品、轉讓禁藥之數量、所得利益非鉅等情狀，
    兼衡被告自陳其為高職畢業、從事木工、經濟狀況普通、配
    偶臨盆在即之智識程度及生活狀況等一切情狀，分別量處如
    附表一、二所示之刑，就附表一販賣第二級毒品部分，定應
    執行有期徒刑1年10月，就附表二轉讓禁藥部分，定應執行
    有期徒刑6月（附表二部分，原判決雖未及適用毒品危害防
    制條例第17條之規定，惟本案僅被告提起上訴，依刑事訴訟
    法第370條第1項前段所規定之不利益變更禁止原則，自不得
    諭知較重於原判決之刑，原判決就附表二部分量處有期徒刑
    4月、4月，定應執行有期徒刑6月，其所宣告之刑及定應執
    行刑，實質上已具相當減刑效果，且較之有利於被告，故無
    須以此撤銷原判決）。復說明本件被告之犯行，並無予宣告
    法定低度刑期猶嫌過重之情，因認無刑法第59條規定之適用
    。沒收部分並說明：如附表一所示販賣毒品所得之款項，應
    依刑法第38條之1第1項、第3項規定沒收之，於全部或一部
    不能沒收或不宜執行沒收時，追徵其價額。扣案如附表三編
    號4所示之甲基安非他命，係被告所有轉讓禁藥所剩餘之違
    禁物，應依刑法第38條第1項規定宣告沒收，外包裝袋殘留
    微量無法完全析離，併予沒收，鑑驗耗用部分既已滅失，則
    不予諭知沒收。扣案如附表三編號1所示行動電話，係被告
    所有供附表一聯絡買賣毒品之工具，應依毒品危害防制條例
    第19條第1項規定宣告沒收。扣案如附表三編號2至3所示施
    用工具，均為被告所有供附表二轉讓禁藥使用之物，均應依
    刑法第38條第2項規定沒收。至扣案如附表三編號5所示之物
    ，被告陳明與本案無關，爰不予本案宣告沒收等旨。核其認
    事用法均無違誤，量刑亦屬妥適，應予維持。被告上訴請求
    從輕量刑，為無理由，應予以駁回。
六、末查，被告前未曾因故意犯罪受有期徒刑以上刑之宣告，有
    臺灣高等法院被告前案紀錄表可參，被告素行尚稱良好，嗣
    雖曾因持有第二級毒品被判處拘役50日，及因染有毒癮而與
    本案同時為警查獲，然經觀察、勒戒後，已於109年12月29
    日因無繼續施用之傾向釋放，並經臺灣臺中地方檢察署檢察
    官以109年度毒偵字第1683號不起訴處分確定，顯見被吿施
    用毒品惡習，並非全無戒除之可能，而被告本案於施用之餘
    ，販賣、轉讓甲基安他命與他人之犯行，實與其施用毒品之
    習性不脫關係，於被告毒癮經觀察、勒戒而無繼續施用傾向
    之情況下，被告再取得毒品之動機減低，因而再犯販賣或轉
    讓毒品之機會亦相對降低。毒品犯罪絕大多數源自於對毒品
    之病態性依賴，由施用者轉變為轉讓、販毒者實為司法實務
    上常見之毒品犯罪惡性循環，是於因施用而衍生販賣、轉讓
    毒品犯罪之案件，在行為人毒癮可以獲得控制之前提下，仍
    可期待其再涉入其他毒品犯罪之機率因此降低，而毒品犯罪
    之矯治，首重毒癮之戒除，應報功能則屬其次，本件被告前
    未曾因故意犯罪受有期徒刑以上刑之宣告，素行尚稱良好，
    且被告現在已為人父，於本院審理中陳明其有意識到應負起
    身為人夫及父親的責任，被告從事木工，生活狀況已趨穩定
    正常，在無毒癮驅策之情況下，涉入毒品交易犯罪之機會較
    低，而被告因一時欠缺考慮而為本件犯法的行為，其販賣毒
    品對象單一、次數僅為2次，轉讓禁藥對象則為現在之配偶
    ，社會危害性不高，雖入監執行亦可發揮警惕之作用，然如
    能一方面使被告繼續家庭正常生活，避免因刑之執行而無法
    復歸社會，另方面透過刑罰外之刑事處遇措施對被告為長期
    之行為輔導、管束，及命被告付出適當之義務勞務，同時可
    收矯治被告惡習之效，並可避免被告於刑罰完畢後，因失去
    家庭正常生活及工作之機會，再墮入其他犯罪之惡性循環，
    是以，為兼顧被告之懲罰目的及矯正功能，本件對被告所宣
    告之刑，應以暫不執行為適當，爰依刑法第74條第1項第1款
    規定，就販賣第二級毒品、轉讓禁藥罪，均諭知緩刑5年（
    臺灣高等法院暨所屬法院103年度法律座談會刑事類提案第4
    號審查意見參照），並依刑法第74條第2項第4款、第5款、
    第93條第1項第2款規定，宣告於緩刑期間內付保護管束，及
    於本判決確定之日起2年內，向公庫支付10萬元，並向指定
    之政府機關、政府機構、行政法人、社區或其他符合公益目
    的之機構或團體，提供200小時之義務勞務。另被告受緩刑
    之宣告，違反上開所定負擔情節重大，足認原宣告之緩刑難
    收其預期效果，而有執行刑罰之必要者，檢察官得依刑事訴
    訟法第476條及刑法第75條之1第1項第4款之規定，聲請撤銷
    本件緩刑之宣告，併予敘明。
據上論斷，應依刑事訴訟法第368條，刑法第74條第1項第1款、
第2項第4款、第5款、第93條第1項第2款，判決如主文。
本案經檢察官林俊杰提起公訴，檢察官林蓉蓉到庭執行職務。
中　　華　　民　　國　　110 　年　　8 　　月　　25　　日
           刑事第六庭    審判長法　官  唐  光  義
　　　　　　　　　　　　　　   法　官  劉  柏  駿
　　 　　　　　　　　　　      法　官  許  冰  芬                          
以上正本證明與原本無異。     
如不服本判決應於收受送達後20日內向本院提出上訴書狀，其未
敘述上訴理由者，並得於提起上訴後20日內向本院補提理由書（
均須按他造當事人之人數附繕本）「切勿逕送上級法院」。
因疫情而遲誤不變期間，得向法院聲請回復原狀。

                               書記官  陳  怡  芳

中　　華　　民　　國　　110 　年　　8 　　月　　30　　日
附表一
編號 時    間（民國） 地    點 販售對象 行  為  方  式 毒品種類及數量 價格（新臺幣） 罪名及宣告刑 1 109年4月26日22時38分許後某時 臺中市○區○○○街000號前 張佑瑋 林憶新於109年4月26日21時13分許起至同日22時38分許止，以如附表三編號1所示行動電話使用通訊軟體LINE與張佑瑋聯絡買賣毒品之事宜，約定交付毒品之時間、地點後，張佑瑋先匯款5000元與林憶新，林憶新再於左列時、地交付甲基安非他命1小包予張佑瑋。 甲基安非他命1小包 5000元 林憶新販賣第二級毒品，處有期徒刑壹年陸月。未扣案之販賣毒品所得新臺幣伍仟元沒收，於全部或一部不能沒收或不宜執行沒收時，追徵其價額；扣案如附表三編號1所示之物沒收。 2 109年5月4 日19時18分許 臺中市○○區○○路0段000號振宇五金行前 張佑瑋 林憶新於109年5月4日12時34分許起至同日17時31分許止，以如附表三編號1所示行動電話使用通訊軟體LINE與張佑瑋聯絡買賣毒品之事宜，約定交付毒品之時間、地點後，於左列時、地交付甲基安非他命1小包予張佑瑋，並當場收受價金3500元。 甲基安非他命1小包 3500元 林憶新販賣第二級毒品，處有期徒刑壹年伍月。未扣案之販賣毒品所得新臺幣參仟伍佰元沒收，於全部或一部不能沒收或不宜執行沒收時，追徵其價額；扣案如附表三編號1所示之物沒收。 
附表二
編號 時    間（民國） 地    點 轉讓對象 行  為  方  式 罪名及宣告刑 1 109年5月11日0時許 臺中市○區○○路00○0號A室 陳麗婷 林憶新於左列時間、地點，將甲基安非他命置於吸食器內，再無償轉讓與陳麗婷當場施用。 林憶新明知為禁藥而轉讓，處有期徒刑肆月。扣案如附表三編號2至4所示之物均沒收。 2 109年5月11日14、15時許 同上 陳麗婷 林憶新於左列時間、地點，將甲基安非他命置於吸食器內，再無償轉讓與陳麗婷當場施用。 林憶新明知為禁藥而轉讓，處有期徒刑肆月。扣案如附表三編號2至4所示之物均沒收。 
附表三
編號 物品名稱及數量 備註 1 蘋果廠牌黑色行動電話1 支 1.IMEI碼為000000000000000號 2.含門號0000000000號SIM 卡1 張 2 吸食器1組 供轉讓甲基安非他命所用 3 吸管2 支 供轉讓甲基安非他命所用 4 甲基安非他命1 包 1.淨重2.1202公克、驗餘淨重2.1197公克 2.含包裝袋1 個 5 電子磅秤1台 與本案無關